臺灣臺中地方法院刑事判決
111年度金簡上字第22號
上  訴  人  臺灣臺中地方檢察署檢察官
被      告  林天祐

                    籍設臺中市○○區○○路0○00號(臺中○○○○○○○○○)


上列上訴人因被告違反洗錢防制法等案件，不服本院中華民國11
0年11月25日110年度金簡字第89號第一審刑事簡易判決（起訴案
號：臺灣臺中地方檢察署110年度偵字第4205、6892號；移送併
辦案號：110年度偵字第8768號、臺灣桃園地方檢察署110年度偵
字第34206號），提起上訴，及經檢察官移送併辦（臺灣臺中地
方檢察署111年度偵字第7813號），本院管轄之第二審合議庭判
決如下：
    主    文
原判決撤銷。
林天祐幫助犯洗錢防制法第十四條第一項之洗錢罪，處有期徒刑
伍月，併科罰金新臺幣貳萬元，罰金如易服勞役，以新臺幣壹仟
元折算壹日。
    犯罪事實
一、林天祐可預見金融機構帳戶為個人理財之重要工具，如提供
    予他人使用，極易遭人利用作為有關財產犯罪之工具，可能
    使不詳之犯罪集團藉以掩飾或隱匿犯罪所得來源、去向，以
    逃避刑事追訴之用，竟仍不違背其本意，而基於幫助詐欺及
    幫助洗錢之不確定故意，於民國109年11月8日，以提供2個
    金融機構帳戶可獲取新臺幣（下同）8000元代價，在臺中市
    ○○區○○○道0段000號新光三越百貨公司旁，同時將其所有合
    作金庫商業銀行帳號0000000000000號帳戶（下稱林天祐合
    庫帳戶）及郵局帳戶（帳號不明，尚無事證證明該郵局帳戶
    作為詐欺使用）之存摺、提款卡及開戶印章，全數交予真實
    姓名年籍不詳、臉書暱稱「安雅」之成年男子，容任「安雅
    」所屬之詐欺集團成員使用林天祐合庫帳戶遂行詐欺取財犯
    罪。嗣「安雅」及其所屬詐欺集團成員取得林天祐合庫帳戶
    後，「安雅」及該詐欺集團不詳成員間即共同意圖為自己不
    法之所有，基於詐欺取財及隱匿詐欺所得去向之洗錢犯意聯
    絡，以附表所示之詐騙方式，詐欺沈怡君、王尹暄、洪淑美
    、劉湘鈴、甘荔蘋、吳詩婷、曾俐潔，致其等均陷於錯誤，
    依指示分別於附表所示之匯款時間，匯款如附表所示之匯款
    金額至林天祐合庫帳戶後，旋遭該詐欺集團不詳成員轉帳至
    其他帳戶，以此層轉之方式，掩飾、隱匿前揭詐欺所得去向
    而使金流無法追蹤。
二、案經沈怡君訴由臺中市政府警察局大雅分局；王尹暄訴由臺
    北市政府警察局士林分局；洪淑美訴由桃園市政府警察局桃
    園分局移由臺中市政府警察局太平分局；劉湘鈴訴由高雄市
    政府警察局左營分局移由新北市政府警察局淡水分局；甘荔
    蘋訴由桃園市政府警察局龍潭分局移由新北市政府警察局三
    峽分局；曾俐潔訴由臺中市政府警察局第六分局移由新北市
    政府警察局新店分局報告臺灣臺中地方檢察署檢察官偵查起
    訴及移送併辦；吳詩婷訴由桃園市政府警察局桃園分局移由
    臺南市政府警察局第一分局報告臺灣桃園地方檢察署檢察官
    移送併辦。
    理    由
一、證據能力部分：
  ㈠按被告以外之人於審判外之陳述，雖不符刑事訴訟法第159條
    之1至第159條之4之規定，而經當事人於審判程序同意作為
    證據，法院審酌該言詞陳述或書面陳述作成時之情況，認為
    適當者，亦得為證據；又當事人、代理人或辯護人於法院調
    查證據時，知有第159條第1項不得為證據之情形，而未於言
    詞辯論終結前聲明異議者，視為有前項之同意，刑事訴訟法
    第159條之5定有明文。經查，本判決以下所引用被告林天祐
    以外之人於審判外之言詞或書面陳述，對被告而言，性質上
    屬傳聞證據，惟被告已知悉有刑事訴訟法第159條第1 項之
    情形，並同意該等證據有證據能力（本院金簡上卷第178、2
    57頁），本院審酌上開證據作成時之情況，尚無違法取證或
    不當之情形，復與本案之待證事實間具有相當之關聯性，以
    之作為證據應屬適當，揆諸上開規定，應認有證據能力。
  ㈡傳聞法則乃對於被告以外之人於審判外之言詞或書面陳述而
    為之規範。本判決以下引用之非供述證據，無刑事訴訟法第
    159條第1項規定傳聞法則之適用，因與本案待證事實具有關
    聯性，且無證據證明係公務員違法取得之物，依法自得作為
    證據。
二、認定犯罪事實所憑之證據及理由：
  ㈠上揭犯罪事實，業據被告於原審行訊問程序及本院行準備程
    序、審理時坦承不諱，核與證人即告訴人沈怡君、王尹暄、
    洪淑美、甘荔蘋、吳詩婷、曾俐潔、被害人劉湘鈴警詢之證
    述相符（中市警太分偵字第1090052103號卷第9-23頁、新北
    警淡刑字第1094387252號卷第11-15頁、偵8768號卷第69-80
    頁、偵34206號卷第9-13、15-16頁、偵458號卷第127-136頁
    ），並有合作金庫商業銀行帳號0000000000000號帳戶開戶
    基本資料及歷史交易明細查詢結果、告訴人沈怡君之報案資
    料（臺中市政府警察局大雅分局大雅派出所陳報單、受理詐
    騙帳戶通報警示簡便格式表、金融機構聯防機制通報單、受
    理各類案件紀錄表、受理刑事案件報案三聯單）、通訊軟體
    對話紀錄、臺幣轉帳交易明細、合作金庫商業銀行綜合存款
    存摺封面及內頁交易明細、告訴人王尹暄之報案資料（臺北
    市政府警察局士林分局天母派出所陳報單、受理各類案件紀
    錄表、受理刑事案件報案三聯單、內政部警政署反詐騙諮詢
    專線紀錄表、受理詐騙帳戶通報警示簡便格式表、金融機構
    聯防機制通報單）、臺幣轉帳交易明細、通訊軟體對話紀錄
    、告訴人洪淑美之報案資料（桃園市政府警察局桃園分局同
    安派出所受理各類案件紀錄表、內政部警政署反詐騙諮詢專
    線紀錄表、受理詐騙帳戶通報警示簡便格式表、金融機構聯
    防機制通報單）、通訊軟體對話紀錄、網路轉帳交易明細、
    被害人劉湘鈴之報案資料（高雄市政府警察局左營分局新莊
    派出所受理詐騙帳戶通報警示簡便格式表、金融機構聯防機
    制通報單、內政部警政署反詐騙諮詢專線紀錄表、受理刑事
    案件報案三聯單、受理各類案件紀錄表）、網路轉帳交易明
    細、告訴人甘荔蘋之報案資料（桃園市政府警察局龍潭分局
    聖亭派出所受理各類案件紀錄表、內政部警政署反詐騙諮詢
    專線紀錄表、受理詐騙帳戶通報警示簡便格式表、金融機構
    聯防機制通報單）、中華郵政存摺封面及內頁交易明細、網
    路轉帳交易明細、通訊軟體對話紀錄、告訴人吳詩婷之報案
    資料（桃園市政府警察局桃園分局埔子派出所受理各類案件
    紀錄表、內政部警政署反詐騙諮詢專線紀錄表、金融機構聯
    防機制通報單、受理詐騙帳戶通報警示簡便格式表）、中國
    信託商業銀行帳號000000000000號存款交易明細、通訊軟體
    對話紀錄、告訴人曾俐潔之報案資料（內政部警政署反詐騙
    諮詢專線紀錄表、臺中市政府警察局第六分局西屯派出所受
    理詐騙帳戶通報警示簡便格式表、金融機構聯防機制通報單
    ）等件在卷可稽（中市警太分偵字第1090052103號卷第37-4
    4、47-49、51-57、71-75、79-89、99、101、111、119-121
    、125-153頁、新北警淡刑字第1094387252號卷31-35、95-1
    03頁、偵8768號卷第89-95、103-114、125-127頁、偵34206
    號卷第45-48、53-54、65-67、85-124頁、偵458號卷第157-
    159、173-175、285-288頁）。足認被告前揭任意性自白與
    事實相符，堪以採信。
  ㈡綜上所述，本案事證明確，被告上開犯行足堪認定，應依法
    論科。
三、論罪科刑及撤銷改判之理由：
  ㈠按刑法上之幫助犯，係對於犯罪與正犯有共同之認識，而以
    幫助之意思，對於正犯資以助力，而未參與實施犯罪之行為
    者而言。又按行為人提供金融帳戶提款卡及密碼予不認識之
    人，非屬洗錢防制法第2條所稱之洗錢行為，不成立同法第 
    14條第1項一般洗錢罪之正犯；如行為人主觀上認識該帳戶
    可能作為收受及提領特定犯罪所得使用，他人提領後即產生
    遮斷資金流動軌跡以逃避國家追訴、處罰之效果，仍基於幫
    助之犯意而提供，應論以幫助犯同法第14條第1 項之一般洗
    錢罪（最高法院108年度台上字第3101號刑事判決意旨參照
    ）。是核被告所為，係犯刑法第30條第1項前段、第339條第
    1項之幫助詐欺取財罪及同法第30條第1項前段、洗錢防制法
    第14條第1項之幫助洗錢罪。
  ㈡按數行為於同時同地或密切接近之時地實施，侵害同一之法
    益，各行為之獨立性極為薄弱，依一般社會健全觀念，在時
    間差距上，難以強行分開，在刑法評價上，以視為數個舉動
    之接續施行，合為包括之一行為予以評價，較為合理，則屬
    接續犯，而為包括之一罪（最高法院86年台上字第3295號判
    決意旨參照）。本案詐欺集團不詳成員對被害人劉湘鈴，施
    以詐術，致其陷於錯誤，陸續於109年11月10日16時57分許
    、16時58分許、16時59分許，各匯款2萬元、2萬元、1萬元
    ，該詐欺集團不詳成員係基於單一犯意，為完成同一詐欺取
    財之目的，利用同一犯罪機會接續為之，為接續犯，係實質
    上一罪，僅成立一個詐欺取財罪。
  ㈢被告以一提供帳戶之存摺、提款卡及開戶印章之幫助行為，
    同時幫助不詳詐欺集團成員詐欺告訴人沈怡君、王尹暄、洪
    淑美、甘荔蘋、吳詩婷、曾俐潔、被害人劉湘鈴，及觸犯上
    開罪名，為想像競合犯，應依刑法第55條前段規定，從一重
    論以幫助洗錢罪。
  ㈣臺灣臺中地方檢察署110年度偵字第8768號、111年度偵字第7
    813號、臺灣桃園地方檢察署110年度偵字第34206號移送併
    辦意旨書所載犯罪事實，與起訴部分均具有想像競合犯之裁
    判上一罪關係，本院自得併予審理。
  ㈤起訴書主張被告前因偽造文書、詐欺等案件，經法院裁定定
    應執行有期徒刑7年9月確定，於106年1月23日縮短刑期假釋
    出監，於109年7月15日假釋期滿未經撤銷視為執行完畢等語
    ，並提出刑案資料查註紀錄表以為佐證。足認，被告於有期
    徒刑執行完畢後，5年內故意再犯本案有期徒刑以上之罪，
    為累犯，衡酌被告上開科刑紀錄，與本案之罪質相同，理應
    產生警惕作用，其再犯本案之罪，顯見前案之徒刑對被告並
    未生警惕作用，其對於刑罰之反應力顯然薄弱，且被告並無
    司法院釋字第775號解釋意旨所指裁量不予加重最低本刑之
    情形，爰依刑法第47條第1項規定，加重其刑。
  ㈥被告基於幫助洗錢之不確定故意，參與構成要件以外之行為
    ，為幫助犯，爰依刑法第30條第2項規定，依正犯之刑減輕
    之；又犯洗錢防制法第14條之罪，在偵查或審判中自白者，
    減輕其刑，同法第16條第2項定有明文；被告於本院審理時
    就其幫助洗錢犯行自白犯罪，爰依前揭規定減輕其刑，並與
    前開累犯加重事由，依法先加重後遞減輕之。
  ㈦原審以被告所為上開犯行事證明確，予以論罪科刑，固非無
    見。惟原審未及審酌檢察官於原審判決後，始請求移送併辦
    之如附表編號7所示之犯罪事實，容有未洽。檢察官上訴指
    摘原審判決量刑過輕等語，惟按刑之量定係屬法院得依職權
    自由裁量之事項，苟於量刑時，已以行為人之責任為基礎，
    並斟酌刑法第57條各款所列情狀，在法定刑度之內予以裁量
    ，並未濫用其裁量職權者，即不得遽指為違法（最高法院10
    6年度台上字第3832號判決意旨參照）。原審既已注意適用
    刑法第57條之規定，就各項量刑事由詳為審酌並敘明「審酌
    被告有詐欺、偽造文書前科，有臺灣高等法院被告前案紀錄
    表在卷可佐，素行非佳，其率爾交付帳戶資料予他人供犯罪
    使用，紊亂社會正常交易秩序，並使不法之徒藉此輕易於詐
    騙後取得財物，致檢警難以追緝，助長詐騙犯罪風氣，並提
    高社會大眾遭受詐騙損失之風險，並考量被害人遭詐欺損失
    之金額，及被告犯後終能坦認犯行，及其犯罪動機、尚未獲
    取犯罪所得」等一切情狀，原審判決所諭知之刑期既未逾越
    法定刑度，復難認有何濫用自由裁量權限之處，依上開最高
    法院判決意旨，自不得遽指為違法，是檢察官上訴請求量處
    較重之刑，固無理由，惟原審判決既有上開未及審酌檢察官
    於第二審移送併辦部分之情事，自應由本院予以撤銷改判。
  ㈧爰以行為人之責任為基礎，審酌被告提供其合庫帳戶之存摺
    、提款卡及開戶印章予他人使用，幫助不詳詐欺集團成員收
    受並取得告訴人沈怡君、王尹暄、洪淑美、甘荔蘋、吳詩婷
    、曾俐潔、被害人劉湘鈴遭詐得之如附表匯款金額欄所示款
    項，並掩飾隱匿此部分之犯罪所得之犯罪手段、所生損害，
    暨被告坦承犯行，與告訴人沈怡君、吳詩婷、洪淑美雖成立
    調解，然尚未依調解筆錄履行之犯後態度，有本院調解程序
    筆錄、電話紀錄表等件在卷可查，兼衡其於本院審理自陳之
    教育程度、經歷、家庭經濟狀況、素行等一切情狀，量處如
    主文所示之刑，並就併科罰金部分，諭知易服勞役之折算標
    準。
四、末查，被告固有將其合庫帳戶之存摺、提款卡及開戶印章，
    提供予不詳詐欺集團成員使用，惟卷內尚乏積極證據證明被
    告就其提供合庫帳戶之行為，獲有報酬，無從遽認被告有何
    犯罪所得，爰不予諭知沒收、追徵；又被告所提供之該帳戶
    存摺、提款卡及開戶印章，已由不詳詐欺集團使用，未據扣
    案，而該等物品可隨時停用、掛失補辦，且就沒收制度所欲
    達成之社會防衛目的亦無助益，不具刑法上之重要性，而無
    宣告沒收、追徵之必要，附此敘明。
據上論斷，應依刑事訴訟法第455條之1第1項、第3項、第369條
第1項前段、第364條、第299條第1項前段，洗錢防制法第14條第
1項、第16條第2項，刑法第11條前段、第30條第1項前段、第2項
、第47條第1項、第339條第1項、第55條、第42條第3項前段，刑
法施行法第1條之1第1項，判決如主文。
本案經檢察官潘曉琪起訴及檢察官郭景銘、楊挺宏、蔣志祥移送
併辦、檢察官張添興提起上訴，檢察官郭逵、黃楷中到庭執行職
務。
中　　華　　民　　國　　111 　年　　10  　月　　28　　日
                  刑事第十一庭  審判長法  官 丁智慧
                                      法  官 戰諭威 
                                      法  官 蔡逸蓉
以上正本證明與原本無異。
不得上訴。
　　　　　　　　　　　 　　　　　　　書記官　蔡秀貞　　
中　　華　　民　　國　　111 　年　　10　　月　　28　　日
　　　　　　　　　　　　　　　　　　　
附錄論罪科刑法條
刑法第30條
幫助他人實行犯罪行為者，為幫助犯。雖他人不知幫助之情者，
亦同。
幫助犯之處罰，得按正犯之刑減輕之。
刑法第339條第1項
意圖為自己或第三人不法之所有，以詐術使人將本人或第三人之
物交付者，處五年以下有期徒刑、拘役或科或併科五十萬元以下
罰金。
洗錢防制法第14條第1項
有第二條各款所列洗錢行為者，處七年以下有期徒刑，併科新臺
幣五百萬元以下罰金。
附表：
編號 告訴人/被害人 詐騙方式 匯款時間 匯款金額 1 沈怡君(臺灣臺中地方檢察署110年度偵字第4205、6892號) 於109年11月6日，由詐欺集團不詳成員在Line以名稱「hai tao」、「彩金客服」，以假投資真詐財之方式詐欺沈怡君，致沈怡君陷於錯誤而依指示匯款 109年11月10日15時26分許 2萬元 2 王尹暄(臺灣臺中地方檢察署110年度偵字第4205、6892號) 於109年10月底，由詐欺集團不詳成員以名稱「jiaze366」、「在線客服」及Line ID「yufeng8888」，以假投資真詐財之方式詐欺王尹暄，致王尹暄陷於錯誤而依指示匯款 109年11月10日16時28分許 3千元 3 洪淑美(臺灣臺中地方檢察署110年度偵字第4205、6892號) 於109年8月間，由詐欺集團不詳成員以名稱「謝俊軒」、「陳俊宇」、「FXTMbct」，以假投資真詐財之方式詐欺洪淑美，致洪淑美陷於錯誤而依指示匯款 109年11月10日16時50分許 1萬元 4 劉湘鈴(臺灣臺中地方檢察署110年度偵字第4205、6892號) 於109年8月29日10時許，由詐欺集團不詳成員以名稱「劉杰」，以假投資真詐財之方式詐欺劉湘鈴，致劉湘鈴陷於錯誤而依指示匯款 109年11月10日16時57分許、16時58分許、16時59分許 2萬元、2萬元、1萬元 5 甘荔蘋(臺灣臺中地方檢察署110年度偵字第8768號) 於109年10月14日，由詐欺集團不詳成員透過MEEFF交友軟體自稱「董奕興」聯繫甘荔蘋，向甘荔蘋佯稱可參加線上投資等語，致甘荔蘋信以為真因而陷於錯誤，依指示匯款 109年11月10日15時25分許 1萬元 6 吳詩婷(臺灣桃園地方檢察署110年度偵字第34206號) 於109年11月5日，透過電子通訊軟體LINE，傳送APP程式並以假賭博真詐財之方式詐欺吳詩婷，致吳詩婷陷於錯誤，而依指示匯款 109年11月10日14時5分許 5萬元 7 曾俐潔(臺灣臺中地方檢察署111年度偵字第7813號) 於109年10月16日，以暱稱「張堅海」之人，以假投資真詐財之方式詐騙曾俐潔，致曾俐潔陷於錯誤，遂依指示匯款 109年11月10日10時48分許 9萬1100元